臺灣臺東地方法院刑事判決　　　　　　　　　　　　　　九十年度易字第三六六號
　　公　訴　人　臺灣台東地方法院檢察署檢察官
　　被　　　告　乙○○
右列被告因竊盜案件，經檢察官提起公訴（九十年度偵字第一六四六號），本院判決
如左：
    主  文
乙○○無罪。
    理  由
一、公訴意旨略以：被告乙○○所騎乘其母潘鄭玉麗所有之車牌號碼ＰＶＳ－九六七
    號機車之車牌因違規被吊銷後，竟意圖為自己不法之所有，於民國九十年三月間
    某日下午三至四時許，在臺東市區○○○○○路三七五巷二弄七之一號前、寶桑
    國小附近、中央市○○○○路等處之一），竊取被害人張良元所有由其妻甲○○
    所使用之車牌號碼ＰＨＡ－九０八號機車之車牌一面，得手後懸掛於前開ＰＶＳ
    －九六七號機車上使用。嗣於同年九月二日上午十一時許，在臺東市○○路七０
    號被告住處前，為警查獲，因認被告涉犯刑法第三百二十條第一項竊盜罪嫌。
二、按犯罪事實應依證據認定之，無證據不得推定其犯罪事實，又不能證明被告犯罪
    者，應諭知無罪之判決，刑事訴訟法第一百五十四條、第三百零一條第一項定有
    明文。所謂認定犯罪事實之證據，係指足以認定被告確有犯罪行為之積極證據而
    言，該項證據自須適合於被告犯罪事實認定，始得採為斷罪資料。又苟未能發現
    相當證據，或證據不足以證明，自不能以推測或擬制之方法，以為裁判基礎，最
    高法院分別著有二十九年度上字第三一０五號及同院四十年度台上字第八六號判
    例意旨可資參照。
三、公訴人認被告涉有右揭竊盜罪嫌，無非係以被害人甲○○之指述，及有車牌失竊
    資料個別查詢報表、贓物領據等可證，並認車號ＰＨＡ－九０八號機車之使用範
    圍，僅限於台東市之寶桑國小、中華路、中央市○○○○路三七五巷二弄七之一
    號前停車處等場所，並未騎到臺東新站，不可能掉在臺東新站附近，而被告之住
    所在台東市○○路七十號，與被害人可能失竊之上開地點，其地緣關係接近，且
    被害人發現失竊之時間與被告辯稱其拾獲之時間，均為九十年三月間，故被告辯
    稱車牌係在臺東新站拾獲云云，與常理有違等語，資為論據。訊據被告堅決否認
    有竊取車號ＰＨＡ－九０八號機車車牌之犯行，辯稱：上開車牌係伊於九十年三
    月中旬某日下午自南王岳母住處返家途中，騎車行經臺東新站靠文昌路及興安路
    一段附近，在路邊發現拾得，而將之懸掛於所騎用之車牌號碼ＰＶＳ－九六七號
    機車上使用，伊並未竊取該車牌等語。
四、經查：
（一）上開ＰＨＡ－九０八號車牌原係懸掛在被害人張良元所有由其妻甲○○所騎用
      之機車上，甲○○於九十年三月九日下午，在臺東市○○路三七五巷二弄七之
      一號住處前，經由鄰居告知後，始發現車牌遺失，旋即於同日下午五時十分向
      臺東縣警察局臺東分局寶桑派出所報案之事實，固據證人甲○○於警訊及偵審
      中證述明確，並有車輛竊盜、車牌失竊資料個別查詢報表－查詢車牌認可資料
      一份附卷可稽。
（二）惟本件證人甲○○並未親眼目睹上開車牌究係如何失竊等情，亦據其迭於偵審
      中陳述甚明（見警卷第三頁背面、偵查卷第十一頁、本院九十一年一月十六日
      訊問筆錄），故依證人指述內容，僅證明其發現所騎用車輛之車牌不見之事實
      ，並無法積極證明係遭被告竊取；而卷附之車輛竊盜、車牌失竊資料個別查詢
      報表及贓證失物品領據，亦僅足證明上述車牌贓物係張良元所失竊之物品，均
      無足直接證明上開物品係為被告所竊取。蓋持有贓物，於吾人一般社會生活經
      驗上，可能之原因不止一端，故無從以行為人單純持有贓物之事實忖度該行為
      人取得贓物之來源；縱行為人係以竊盜、搶奪、詐欺、拾得遺失物或故買、收
      受贓物等犯罪手段取得該贓物，所涉犯罪構成要件亦各不相同，於訴訟上當不
      能因行為人對其持有之贓物來源交待不清或無法於訴訟上確實舉證證明其係如
      何取得該贓物，而得任意推定行為人之罪行。是單以被告懸掛使用而持有上述
      失竊車牌之事實，尚不能證明該車牌係被告行竊所得。
（三）雖證人於偵查及本院調查時證稱前開車號機車之使用範圍在於臺東市區、寶桑
      國小、中華路、中央市場等地，並未騎用機車行經臺東新站、馬亨亨大道及興
      安路段等地，且未曾借用他人使用等語。然查，證人放置機車之地點係在住家
      旁邊之車庫，業據證人證述在卷，其並非二十四小時騎用該車，自屬當然，且
      證人於本院調查時自陳：「（妳的ＰＨＡ─九Ｏ八號車牌是如何發現不見了？
      ）我的鄰居告訴我的。在九十年三月份某日下午我的鄰居來我家泡茶，我的車
      子停在車庫，車庫在住家旁邊，他跟我說我的車牌不見了，我就趕快去報警。
      」及「（當天早上妳騎完車後還看到車牌嗎？）我沒有印象，我鄰居說已經掉
      了兩、三天了。」等語（見本院九十年一月十六日訊問筆錄），可知其對所使
      用之機車狀況並非全然瞭解，足見其證述該機車並未曾行經臺東新站等地乙情
      ，即洵屬可疑，縱被告就所供稱拾獲之地點係在往臺東新站之方向，靠近興安
      路一段、文昌路附近拾獲乙節，未能提出任何證據證明以供調查，然此被告辯
      解無法證明之消極事實，實不能積極證明被告有本件竊盜犯行；況本件查獲當
      時，被告係將懸掛車牌之機車停放在住處前之公開場所，倘使被告果係於臺東
      市區住處附近竊取，豈會將懸掛前開車牌之機車公然擺放在不特定人均可見聞
      之處所，使人容易發現？是亦難認公訴人所指被告住所之地緣關係，與該車牌
      失竊地點有直接關聯性，從而，本件尚不能以被告之前開辯解無法證明即遽認
      被告有竊取車牌之犯行。
（四）公訴人於本院審理時固當庭論告表示，被告自白在臺東新站附近拾獲車牌一面
      等情，或可認係侵占離本人所持有之物等語，惟本院認侵占脫離本人所持有之
      物與公訴人起訴之竊盜罪，構成要件及犯罪方法均不相同，二者基本社會事實
      並非同一，本院自不得變更起訴法條，而就未經起訴之侵占離本人所持有之物
      罪審究，附此敘明。
五、綜上所述，公訴人憑以認定被告涉犯竊盜罪嫌之證據，均未能積極證明被告確係
    竊取本件車牌之行為人，自難單以被告拾獲車牌之時間及住所之地緣關係相近，
    而於缺乏積極證據之情況下，遽令其負本件竊盜罪責。此外，復查無其他積極證
    據足資證明被告有公訴人所指之竊盜犯行，不能證明被告犯竊盜罪，依照前開說
    明，自應為被告無罪之諭知。又被告是否另涉侵占離本人所持有之物部分，應由
    檢察官另行依法偵辦，併此說明。
六、據上論斷，應依刑事訴訟法第三百零一條第一項，判決如主文。
本案經檢察官李進榮到庭執行職務
中      華      民      國    九十一    年      三      月    二十七    日
                                臺灣臺東地方法院刑事庭
                                      審判長法  官  楊力進
                                            法  官  袁雪華
                                            法  官  林卉聆
右正本證明與原本無異。
如不服本判決，應於判決送達後十日內向本院提出上訴狀。（須附繕本）
「切勿逕送上級法院」
                                            書記官  蘇美琴
中      華      民國    九十一    年      四      月       一     日
